【裁判字號】    95,台上,2012
【裁判日期】    950913
【裁判案由】    給付遺產
【裁判全文】
最高法院民事判決            九十五年度台上字第二０一二號
    上  訴  人  甲  ○
    訴訟代理人  黃顯民律師
    被 上訴 人  丁  ○
                        3棟1.
                戊  ○
                        號
                己  ○
                        3棟6.
    共      同
    訴訟代理人  王正志律師
    複 代理 人  吳光陸律師
上列當事人間請求給付遺產事件，上訴人對於中華民國九十四年
八月十六日台灣高等法院第二審判決（九十四年度重家上字第三
號），提起上訴，本院判決如下：
    主  文
原判決關於駁回上訴人其餘上訴及該訴訟費用部分廢棄，發回台
灣高等法院。
    理  由
本件被上訴人主張：兩造及第一審共同被告乙○、丙○之被繼承
人楊聰雅於民國八十九年八月十五日死亡，遺有如原判決附表（
下稱附表）一編號一至六所示財產之四分之一，價值超過新台幣
（下同）一千二百萬元。伊等係楊聰雅在大陸地區之子女，已依
法聲明繼承，自應與上訴人、乙○、丙○平均繼承遺產。詎上訴
人竟否認伊等之繼承權等情，依民法第一千一百四十六條及兩岸
人民關係條例第六十七條規定，求為命上訴人與乙○、丙○共同
給付伊等每人各二百萬元，及加付法定遲延利息之判決（被上訴
人逾上開範圍之請求，業經原審判決敗訴確定）。
上訴人則以：附表一編號二、三所示台北市○○區○○路一小段
三九九地號土地（下稱羅斯福路土地）及其上門牌為羅斯福路一
段八九號房屋（下稱羅斯福路房屋），為兩造之父彭吉翔所購，
以伊及楊聰雅名義登記應有部分各二分之一。附表一編號四、五
所示台北市○○區○○路五小段五一八地號土地及其上門牌為延
平南路路一八五號二樓之三房屋（下稱延平南路房地），由彭吉
翔出資購買後，以乙○、丙○名義登記應有部分各二分之一。彭
吉翔於七十二年十一月十日死亡後，被繼承人楊聰雅，伊及乙○
、丙○就其所遺上開房地，連同附表一編號一所示花蓮縣樹人段
七○一地號土地（下稱花蓮土地）協議分割遺產，楊聰雅分得花
蓮土地所有權全部，羅斯福路房屋應有部分二分之一。嗣楊聰雅
於八十八年六月七日將羅斯福路房屋應有部分二分之一贈與伊，
故楊聰雅死亡時，遺產僅有價值五百八十二萬四千元之花蓮土地
，由繼承人六人均分，每人不到一百萬元，被上訴人各請求二百
萬元，於法無據等語，資為抗辯。
原審以：被上訴人主張楊聰雅之遺產範圍及價值如附表一所示之
事實，有承諾書、遺囑等件附卷可稽。上訴人雖以前揭情詞置辯
。惟羅斯福路房地原固登記上訴人及楊聰雅應有部分各二分之一
，然係彭吉翔出資所購，應屬彭吉翔財產。延平南路房地購買時
，彭吉翔出資九分之七，應認彭吉翔應有部分為九分之七。則彭
吉翔於七十二年十一月十日死亡後，所遺上開房地及花蓮土地，
連同現金一百三十六萬零七百元，因被上訴人並未聲明繼承，由
楊聰雅及在台子女即上訴人與乙○、丙○等四人各繼承四分之一
。至上訴人抗辯楊聰雅已於八十八年六月七日將羅斯福路房屋應
有部分二分之一贈與伊云云，為被上訴人所否認，上訴人復未舉
證證明，尚非可採。則以彭吉翔所遺上開羅斯福路房地、延平南
路房地及花蓮土地，按繼承時之交易價額計算，連同所遺現金一
百三十六萬零七百元，除以四，算出楊聰雅遺產價額為一千二百
六十七萬二千六百七十六元，再以被上訴人之應繼分各六分之一
計算，超過二百萬元。從而，被上訴人依民法第一千一百四十六
條及兩岸人民關係條例第六十七條規定，請求上訴人與乙○、丙
○共同給付渠等每人各二百萬元及其利息，洵屬正當，應予准許
。因而將第一審判決命上訴人給付超過其與乙○、丙○共同給付
被上訴人各二百萬元及其利息部分廢棄，改判駁回被上訴人該部
分之訴，並駁回上訴人其餘上訴。
查彭吉翔死亡後，因被上訴人並未聲明繼承，遺產由楊聰雅及上
訴人與乙○、丙○等四人繼承，為原審認定之事實。而上訴人抗
辯楊聰雅、伊及乙○、丙○已就彭吉翔遺產協議分割，楊聰雅分
得花蓮土地所有權全部，羅斯福路房屋應有二分之一等語（見原
審卷第二九、三○、三三頁）。第一審共同被告乙○亦提出其與
楊聰雅、上訴人及丙○等人於七十六年七月二日就彭吉翔遺產所
簽訂之遺產協議分割契約書乙件為證（見一審卷(一)第七○頁）。
果爾，楊聰雅既與上訴人及乙○、丙○協議分割彭吉翔遺產，其
得繼承取得彭吉翔遺產之範圍，自應受協議分割契約書之拘束。
原審疏未注意及此，認為彭吉翔之遺產係由楊聰雅與上訴人及乙
○、丙○等四人平均取得，進而以之作為計算楊聰雅遺產總額之
依據，不無可議。次查，上訴人抗辯楊聰雅於八十八年六月七日
將羅斯福路房屋應有部分二分之一贈與伊云云，已據提出字據乙
件為證（見一審卷(一)第一八○頁），該字據因何不足採，原審未
予說明，遽認其此部分之抗辯為不可採，並有疏略。上訴論旨，
指摘原判決其敗訴部分違背法令，求予廢棄，非無理由。
據上論結，本件上訴為有理由。依民事訴訟法第四百七十七條第
一項、第四百七十八條第二項，判決如主文。
中    華    民    國  九十五  年    九    月   十三   日
                      最高法院民事第一庭
                          審判長法官  林  奇  福
                                法官  陳  國  禎
                                法官  陳  重  瑜
                                法官  王  仁  貴
                                法官  劉  靜  嫻
      本件正本證明與原本無異
                                      書  記  官
中    華    民    國  九十五  年    九    月  二十二  日
                                                      Ｅ


司法院資訊處製作；財團法人民間司法改革基金會備份。
